【裁判字號】    88,交訴,82
【裁判日期】    890524
【裁判案由】    業務過失致死
【裁判全文】
臺灣苗栗地方法院刑事判決                          八十八年度交訴字第八二號
    公  訴  人  臺灣苗栗地方法院檢察署檢察官
    被      告  乙○○
右列被告因業務過失致人於死案件，經檢察官提起公訴（八十八年度偵字第五一八六
號），本院判決如左：
    主  文
乙○○從事業務之人，因業務上之過失致人於死，處有期徒刑肆月。緩刑貳年。
    事  實
一、乙○○係嘉義市○區○○里○○路八０三號一樓振南汽車貨運行之司機，為從事
    業務之人，於民國八十八年八月二十四日中午十二時許，駕駛車牌號碼ＷＤ─六
    五八號營業曳引車，沿苗栗縣三義鄉台十三線，由北往南方向行駛，於同日下午
    二時十五分許，行經三義鄉伯公坑二九二號前，此時應注意汽車行駛行車速度應
    依標誌之規定（該地車速限制為二十五公里，並劃有雙黃線）及應注意車前狀況
    並隨時採取必要之安全措施，而依當時情形亦無不能注意之情事，竟疏於注意，
    而貿然以時速五十公里以上之速度行駛，且車頭部分跨越雙黃線，亦未注意車前
    狀況並隨時採取必要之安全措施，致撞及由南往北方向由吳貴梅所駕駛之ＭＤ─
    六五六一號自用小客車車頭，使吳貴梅受有胸腹部挫傷併發血胸、頭部外傷致顱
    腦損傷，經送醫後延至同年八月二十四日下午七時十五分許不治死亡。乙○○則
    留滯現場向到達現場處理之員警自首並接受裁判。
二、案經台灣苗栗地方法院檢察署檢察官相驗後自動檢舉偵查起訴。
    理  由
一、被告乙○○於右開時、地駕車肇事之犯罪事實，業據被害人家屬甲○○指訴歷歷
    ，並有道路交通事故調查報告表一紙、照片三十六張附卷可稽。又被害人吳貴梅
    係因本件車禍受傷死亡，亦經檢察官督同法醫師相驗屬實，製有相驗筆錄、相驗
    屍體證明書、驗斷書在卷可憑。按汽車行駛時，駕駛應注意車前狀況並隨時採取
    必要之安全措施；行車速度應依標誌之規定．．．，道路交通安全規則第九十三
    條第一項、第九十四條第三項定有明文。被告駕車自應注意上述道路交通安全規
    定，竟疏未注意，致撞及被害人所駕駛之自用小客車，自有過失。且本件經送台
    灣省竹苗區車輛行車事故鑑定委員會鑑定結果亦同此認定，有該委員會八十八年
    十月七日竹鑑字第八八七四四號鑑定意見書乙件附卷可稽，又被告之過失行為與
    被害人之死亡間，具有相當因果關係，是被告犯行應可認定。
二、訊據被告矢口否認有何過失，辯稱：伊當時係由北往南行駛之下坡路段，車道僅
    有一線道，右邊為水泥護欄。吳貴梅係由南向北行駛，其車道甚寬，約有三線道
    ，路面平坦無施工亦無障礙物。於行駛至肇事地點時，吳貴梅不知何故由對向車
    道斜向往伊車道衝過來，伊雖緊急煞車，但因對方速度很快，伊無機會亦無地方
    閃避，致吳貴梅所駕駛之自用小客車車頭撞上伊所駕駛之聯結車左前側，吳貴梅
    車頭卡到聯結車左前輪，致左前輪無法控制，二車向前拖曳至停車止，使伊車左
    車輪才停在雙黃線上云云；惟查，關於被告所駕駛之車輛超越雙黃線，非僅只限
    於吳貴梅車頭卡到聯結車左前輪後拖曳至停車止之情形（如相字第四六四號卷第
    五二頁之照片編號三一至三六），尚包括被告於肇事之初亦有超越雙黃線之情形
    ，此審視二車撞擊點附近照片（如前揭卷第十頁照片之編號一與編號五），明顯
    可見被告駕駛之聯結車，其車頭有跨越雙黃線之胎痕及被告之自述「我在自己車
    道上行駛，路形稍有弧度，車子在彎處稍壓到雙黃線：：：」等語自明（詳見被
    告八十八年十月十四日書面之「車輛行車事故覆議鑑定申請書」第六頁第二行起
    ）；又當地限速二十五公里以下，被告行車速度已達五十公里左右，亦據被告自
    白在卷，綜上足証被告於肇事時確有超速、跨越雙黃線行駛之情形，被告所辯並
    無過失云云，尚無可採。又臺灣省車輛行車事故覆議鑑定委員會八十九年四月七
    日府覆議字第八九００四一號函，雖有被告於本件車禍之發生「無為肇事因素」
    等語，然查其鑑定結論中亦有「惟被告超速行駛，有違規定」等語，即在說明被
    告於本件車禍之發生仍有過失；且該覆議僅考慮及被告超速部分，尚未注意及被
    告另有跨越雙黃線之情形，其覆議結果，尚不得減免被告之刑事責任。又吳貴梅
    之行車雖與有過失；惟被告於前揭時地駕駛車輛，既有應注意能注意而不注意以
    致肇事之情形，則被害人吳貴梅之與有過失，並不影響本院對被告過失責任之認
    定，併此敘明。
三、按被告乙○○係嘉義市○區○○里○○路八０三號一樓振南汽車貨運行之司機，
    為從事業務之人，其駕車肇事致人於死，係犯刑法第二百七十六條第二項之業務
    過失致人於死罪。被告於犯罪未被發覺前，向到達現場處理之員警自首犯罪，而
    接受裁判，業據被告於偵查中証述明白，有八十八年八月二十四日警訊筆錄在卷
    可憑，爰依刑法第六十二條前段規定減輕其刑。茲審酌被告過失之程度，被害人
    亦與有過失及被告犯罪後已與被害人家屬達成和解，賠償所受損害（有關刑事附
    帶民事訴訟部分並經被害人家屬當庭撤回）等一切情狀，量處如主文所示之刑，
    以示懲儆。末查被告前未曾受有期徒刑以上刑之宣告，有臺灣苗栗地方法院檢察
    署刑案資料查註紀錄表及臺灣高等法院被告全國前案紀錄表在卷可按，其經此偵
    審程序之教訓，當知所警惕而無再犯之虞，本院綜核各情，認對其所宣告之刑，
    以暫不執行為適當，併予宣告緩刑二年，以啟自新。
據上論斷，應依刑事訴訟法第二百九十九條第一項前段，刑法第二百七十六條第二項
、第六十二條前段、第七十四條第一款、罰金罰鍰提高標準條例第一條前段，判決如
主文。
本案經檢察官吳義聰到庭執行職務。
中      華      民      國    八十九    年      五      月    二十四    日
                                   臺灣苗栗地方法刑事庭
                                         法  官  楊  台  清
右正本證明與原本無異。
如不服本判決，應於送達後十日內向本院提出上訴狀(須附繕本)，上訴於台灣高等
法院台中分院。
                                         書記官  李  惠  雯
中      華      民      國    八十九    年      五      月    二十四    日
附錄論罪科刑法條
刑法第二百七十六條第二項
    從事業務之人，因業務上之過失犯前項之罪者，處五年以下有期徒刑或拘役，得
    併科三千元以下罰金。


司法院資訊處製作；財團法人民間司法改革基金會備份。
